【裁判字號】    92,訴,1383
【裁判日期】    920716
【裁判案由】    損害賠償
【裁判全文】
臺灣臺中地方法院民事判決  九十二年訴字第一三八三號
    原      告  華南產物保險股份有限公司台中分公司
    法定代理人  戊○○
    訴訟代理人  己○○
                丙○○
    被      告  乙○○
    訴訟代理人  庚○○
    被      告  建明汽車客運股份有限公司
                            設台北市○○○路○段一六九號
    法定代理人  丁○○      住台北市○○○路○段一六九號
    訴訟代理人  甲○○      住台北市○○○路○段一六九號
                庚○○      住.
右當事人間請求損害賠償事件，本院判決如左：
    主      文
被告應連帶給付原告新臺幣伍拾柒萬陸仟佰貳拾元，及自民國九十二年五月十六
日起至清償之日止，按年息百分之五計算之利息。
原告其餘之訴駁回。
訴訟費用由被告連帶負擔十分之九，餘由原告負擔。
本判決原告勝訴部分，於原告以新台幣壹拾玖萬元供擔保後，得假執行。
原告其餘假執行之聲請駁回。
    事      實
甲、原告方面：
  一、聲明：被告應連帶給付原告新臺幣（下同）陸拾肆零捌佰柒拾柒元，及自起訴
      狀繕本送達翌日起至清償日止，按年率百分之五計算之利息。並陳明願供擔保
      請准宣告假執行。
  二、陳述：
（一）原告承保訴外人倪宗祥所有之車牌號碼二Ｑ—七三八八號自小客車之汽車保險
      ，該車於民國（下同）九十年十月二十二日二十二時三十分許，由訴外人倪良
      宗駕駛，沿台中市○○○路往沙鹿方向行駛，途經台中港路與河南路交岔路口
      ，倪良宗依號誌指示左轉進入河南路時，遭直行該交岔路口由被告乙○○駕駛
      被告建明汽車客運股份有限公司（下稱建明公司）所有之車牌號碼ＦＰ—六一
      七號營業大客車（飛狗巴士）撞損，案經臺中市警察局交通隊現場處理後，原
      告已依保險契約給付六十四萬零八百七十七元之維修理賠金。
（二）查本件車禍，係因被告建明公司之受僱人乙○○未依交通規則行車肇事，依民
      法第一百八十八條第一項前段之規定，被告等應連帶負賠償責任，茲因原告業
      已支付前項之理賠金，爰依保險法第五十三條之規定，行使代位求償權，訴請
      被告等連帶賠償如聲明所示。
  三、證據：提出肇事現場圖一紙、豐德股份有限公司估價單一份、統一發票一張、
      、汽車保險賠款滿意書一紙、行車執照一件、駕駛執照一件、任意保險卡一張
      （均為影本）及車損照片四幀為證。
乙、被告方面：
  一、聲明：原告之訴駁回。
  二、陳述：被告乙○○固駕駛車牌號碼ＦＰ—六一七號營業大客車於上開時、地，
      與訴外人倪良宗駕駛之車牌號碼二Ｑ—七三八八號自小客車發生車禍，惟事故
      發生，係肇因於倪良宗未依號誌即貿然左轉（闖紅燈），亦未禮讓直行車先行
      ，被告乙○○並無肇事責任或僅應負較小之肇事責任，則原告就其已支付之理
      賠金，全額向被告求償，為無理由。
丙、本院依職權函向臺中市警察局交通隊調取本件車禍之全部肇事現場紀錄。
    理      由
一、原告主張被告乙○○於九十年十月二十二日二十二時三十分許，駕駛被告建明公
    司所有之車牌號碼ＦＰ—六一七號營業大客車，沿台中市○○○路往市區方向行
    駛，途經台中港路與河南路口，未遵守交通規則，過失撞及在該路口依號誌指示
    左轉之由原告所承保，而由訴外人倪良宗駕駛之車牌號碼二Ｑ—七三八八號自小
    客車，致該車受有六十四萬零八百七十七元之損害。原告已依保險契約如數賠償
    被保險人倪宗祥，依保險法第五十三條規定，由原告取得代位求償權，爰代位請
    求被告應連帶給付原告六十四萬零八百七十七元，及自起訴狀繕本送達翌日即九
    十二年五月十六日起至清償之日止，按年息百分之五計算之利息。被告則以：本
    件車禍係因訴外人倪良宗未依號誌指示闖紅燈左轉，亦未禮讓直行車先行肇事，
    被告乙○○並無肇事責任或僅應負較小之肇事責任等語資為抗辯。
二、本件原告主張被告乙○○於九十年十月二十二日二十二時三十分許，駕駛被告建
    明公司所有之車牌號碼ＦＰ—六一七號營業大客車，沿台中市○○○路往市區方
    向行駛，途經台中港路與河南路口，與原告所承保而由訴外人倪良宗駕駛之車牌
    號碼二Ｑ—七三八八號自小客車發生車禍，該車經送廠檢修，原告已依保險契約
    給付被保險人倪宗祥理賠金六十四萬零八百七十七元一節，業據原告提出肇事現
    場圖、豐德股份有限公司估價單、統一發票、汽車保險賠款滿意書、任意保險卡
    等件為證，且為被告所不爭執，是原告此部分之主張堪信為真。
三、惟被告辯稱：本件車禍係因訴外人倪良宗未依號誌指示闖紅燈左轉，亦未禮讓直
    行車先行肇事，被告乙○○並無肇事責任或僅應負較小之肇事責任云云，原告則
    否認其所承保之車輛駕駛有未依號誌指示闖紅燈左轉之情，兩造各執一詞。乃本
    院依職權函向臺中市警察局交通隊調取本件車禍之全部肇事現場紀錄，經查：
    (1)本件車禍發生地點，係設有四時相交通號誌之交岔路口，各方（即台中港路、
      河南路）通行車輛，均各依號誌指示行駛，已無轉彎車應讓直行車先行之問題
      ，則被告抗辯訴外人倪良宗係左轉車，應禮讓被告乙○○之直行車先行，顯乏
      依據。而訴外人倪良宗於警員製作肇事現場圖時陳述：「我有打方向燈，當時
      看到可以轉彎的綠燈時才轉。」，另被告乙○○陳述：「我駕車以時速約七十
      四公里‧‧‧行駛，我是看到直行綠燈直行，我前方還有其他車輛通行，肇事
      前沒有看到車打方向燈，在路口前約兩公尺左右看到車就煞車。」等語，
      是肇事雙方各就己方均依路口號誌指示行車（即他方未依號誌行車），猶各執
      前詞。
    (2)而臺中市警察局交通隊於處理本件車禍時，除製作肇事現場圖、交通事故調查
      報告表、拍攝肇車二車煞停後之現場照片六張後，均未就雙方肇事原因有進一
      步之調查或製作筆錄（卷附訴外人倪良宗之談話筆錄，係本院依職權函向臺中
      市警察局交通隊調取本件肇事資料後，始於九十二年五月二十四日由台中市警
      察局第六分局訪談製作），是依本件現有資料實無從查證肇事雙方，係何方未
      依號誌行車。
    (3)惟依所前述，被告乙○○自陳本件車禍發生時其以時速七十四公里之速度行車
      ，對照肇事現場圖所示車號ＦＰ—六一七號營業大客車遺有煞車痕達二十六點
      一公尺，則被告乙○○所陳車禍當時其以時速七十公里以上高速行車，自可確
      定，而台中港路速限為六十公里，有交通事故調查報告表在卷可查，又本件肇
      事地點為交岔路口，被告乙○○駕駛營業大客車行經該路口，本應注意減速慢
      行，且按當時情形並無不能注意情事，竟疏未注意猶以超過道路速限之七十四
      公里時速行車，以致發覺訴外人倪良宗駕車左轉時，煞車達二十六點一公尺許
      ，仍無法即時煞停避免碰撞，致使雙方嚴重車損，是以訴外人倪良宗部分有無
      未依號誌行車之情，雖無法證實，惟被告乙○○部分有未按速限行車，注意車
      前狀況，隨時採取必要安全措施之過失，則堪認定。
四、按故意或過失，不法侵害他人之權利者，負損害賠償責任；受僱人因執行職務，
    不法侵害他人之權利者，由僱用人與行為人連帶負損害賠償責任；又不法毀損他
    人之物者，被害人得請求賠償其物因毀損所減少之價額，民法第一百八十四條第
    一項前段、第一百八十八條第一項前段、第一百九十六條分別定有明文。本件被
    告乙○○受僱於被告建明公司，擔任「飛狗巴士」之駕駛，於前揭時、地過失肇
    事，致使訴外人倪宗祥所有之車輛受損，原告已依保險契約給付倪宗祥理賠金六
    十四萬零八百七十七元，均如前述，從而原告主張依保險法第五十三條規定行使
    代位求償權，請求被告應連帶賠償，於法有據。惟原告依保險法第五十三條規定
    代位行使之求償權，係原屬訴外人倪宗祥對於被告之侵權行為損害賠償請求權，
    因此，被告等應連帶賠償原告之金額多寡，除應依保險法第五十三條但書之限制
    規定外，亦以訴外人倪宗祥本可向被告請求賠償之金額為限。準此，參照最高法
    院七十七年第九次民事庭會議決議意旨，訴外人倪宗祥果就其車輛修復費用為估
    定標準，請求被告等賠償，其中材料費以新品換舊品應予折舊之規定，對於本件
    原告依保險法第五十三條規定行使代位求償權之情形下，猶應比照適用。職之，
    依附卷之統一發票所示，原告承保之車輛修復費用中，零件材料費為四十一萬九
    千八百六十四元，依行政院所頒「固定資產耐用年數表」及「固定資產折舊率表
    」之規定，自用小客車之耐用年數為五年，依定率遞減法每年應折舊千分之三六
    九，則原告所承保之車輛於九十年六月二十一日領照使用至被撞受損之日九十一
    年十月二十二日計五個月（不滿一個月以一個月計，參照營利事業所得稅結算申
    報查核準則第九十五條第六款之規定），依上述方法扣減，扣除折舊後之餘額為
    三十五萬五千三百一十元（計算式：419864×0.369×5/12＝64554，000000－
    00000＝355310），連同工資十九萬零四百九十五元、營業稅三萬零五百十八元
    ，合計被告應連帶賠償原告之金額為五十七萬六千三百二十三元。
四、綜上所述，本件原告依保險法第五十三條之規定，請求被告連帶給付五十七萬六
    千三百二十三元，及自起訴狀繕本送達翌日即九十二年五月十六日起至清償日止
    ，按年息百分之五計算之利息，為有理由，逾此範圍之請求，於法無據，應予駁
    回。
五、原告陳明願供擔保，請准宣告假執行，經核其勝訴部份，於法無不合，爰酌定相
    當之擔保金額併宣告之；其餘假執行之聲請，因該部分訴之駁回而失所依據，應
    予駁回。
六、結論：本件原告之訴為一部有理由，一部無理由，依民事訴訟法第七十九條但書
    、第八十五條第二項、第三百九十條第二項，判決如主文。
中      華      民      國    九十二    年      七      月     十六     日
                                臺灣臺中地方法院民事第五庭
~B法      官  王邁揚
右為正本，係照原本作成。
如不服本判決，應於判決送達後二十日內，向本院提出上訴狀。
中      華      民      國    九十二    年      七      月     十七     日
~B法院書記官


司法院資訊處製作；財團法人民間司法改革基金會備份。
